最高法院刑事裁定
                                   111年度台抗字第813號
                                   111年度台抗字第1318號
再 抗告 人  黃健信                     


上列再抗告人因強盜及聲請回復原狀案件，不服臺灣高等法院臺
南分院中華民國111年4月28日駁回其抗告之裁定（111年度抗字
第283、284號），提起再抗告，本院裁定如下：
    主  文
再抗告駁回。
    理  由
一、按上訴期間為20日，自送達判決後起算；第一審法院認為上
    訴不合法律上之程式或法律上不應准許或其上訴權已經喪失
    者，應以裁定駁回之，刑事訴訟法第349條前段、第362條前
    段分別定有明文。刑事訴訟關於文書之送達，除刑事訴訟法
    有特別規定外，準用民事訴訟法之規定，刑事訴訟法第62條
    規定甚明。民事訴訟法第136條第1項、第137條第1項規定，
    送達於應受送達人之住居所、事務所或營業所行之；送達於
    住居所、事務所或營業所不獲會晤應受送達人者，得將文書
    付與有辨別事理能力之同居人或受僱人。又聲請回復原狀，
    乃救濟非因過失而遲誤上訴、抗告等法定期間之程序，所謂
    非因過失，係指逾期之緣由非可歸責於當事人而言，若其不
    能遵守期限由於自誤，即不能謂非過失，故對於遲誤抗告期
    間聲請法院回復原狀，自應以非因自身過失致遲誤抗告期間
    為其前提要件。
二、本件原裁定以：臺灣臺南地方法院（下稱第一審法院）因認
    再抗告人黃健信因強盜案件，經第一審法院於民國110年11
    月9日以110年度訴字第774號判決判處攜帶兇器強盜罪刑後
    ，該判決書正本已於同年月15日送達至再抗告人位於花蓮縣
    ○○市○○路000巷00號之戶籍地址，因未獲會晤本人，而將文
    書付與有辨別事理能力之同居人（按指林庭妤），且再抗告
    人當時未遭羈押，其遲至111年2月7日始經由○○○○○○○○○○○（
    下稱花蓮看守所）長官提起上訴，顯已逾上訴期間，且再抗
    告人所執非因過失而遲誤上訴期間乙節，亦與事實不合而不
    可採，因而裁定駁回再抗告人之上訴及回復原狀之聲請等旨
    。經核並無違誤。就再抗告人抗告意旨主張林庭妤與再抗告
    人間祇有民事上之租賃關係，並無同居及經營共同生活之事
    實，暨第一審判決書正本難謂已經合法送達乙節，並說明：
    （1）再抗告人因強盜案件，於110年5月8日為警查獲，嗣經
    臺灣臺南地方檢察署（下稱臺南地檢署）檢察官於同日訊問
    後諭知具保，係由林庭妤辦理具保，林庭妤當時提供之聯絡
    處所，即為「花蓮縣○○市○○路000巷00號」。（2）再抗告人
    於第一審法院110年9月16日行準備程序時，告知變更住所為
    上址，其後之第一審法院審理程序傳票，並送達至上址由林
    庭妤以「同居人」之名義（註記「表妹」）收受。（3）觀
    諸林庭妤從花蓮地區前往臺南地檢署為再抗告人辦理具保，
    並提供自己之住所予再抗告人居住，且林庭妤復無法提出租
    賃契約、租金收取紀錄或租金報稅資料等足以證明租賃關係
    存在之資料，足認林庭妤與再抗告人之關係，並非僅為房東
    與租客之關係。（4）林庭妤與其母親及2歲大之女兒，自再
    抗告人具保後之110年7月起，即均同居於上址，縱林庭妤因
    工作關係暫住他處，仍會回上址看女兒、收受信件，並偶爾
    同住上址，堪認上址為林庭妤之主要、永久居住地。因認林
    庭妤與再抗告人係以共同居住於上址而經營共同生活之同居
    人。因而駁回再抗告人之抗告等旨（見原裁定第2至4頁）。
三、再抗告意旨略以：林庭妤為再抗告人之房東，兩人祇有民事
    上之租賃關係，林庭妤對於再抗告人是否居住上址及得否於
    法定期間提起上訴，並不關心，況林庭妤實際上住在他處，
    偶而才會回上址，與再抗告人並無同居及經營共同生活之事
    實，自不得僅因再抗告人與林庭妤均設籍在上址，遽認林庭
    妤為再抗告人之同居人。原裁定不察，誤認第一審判決書正
    本業經再抗告人之同居人林庭妤收受而合法送達，因而裁定
    駁回再抗告人之抗告，顯有違誤云云。
四、卷查：
（一）林庭妤為再抗告人之女友，林庭妤之女林○芯（真實姓名
      詳卷）則為林庭妤與再抗告人之非婚生女兒，此情業經再
      抗告人於110年5月8日警詢供稱：「（問：你目前是否有
      監護、照顧未滿12歲之子女或兒童？何人照顧？）有，我
      有1個女兒林○芯剛滿周歲。平常都是我與女友林庭妤在照
      顧」、「（問：你於何時、何地，著手實施強盜犯行，請
      詳述？）我於110年5月8日4時許，我駕駛我女友母親黃有
      妹所有之自小客車000-0000號前往臺南市南區中華南、國
      民路口旁紐柏林自助洗車場洗車，我因為目前無業，小孩
      剛滿1歲需要買奶粉、換尿布…」等語在卷（見警卷第4、6
      頁），並有本院依職權調查之林庭妤、林○芯、黃有妹及
      再抗告人之戶籍資料足憑。堪認原裁定認定林庭妤為與再
      抗告人共同居住在上址而經營共同生活之同居人，與卷內
      證據資料相符，所為論斷說明並無違誤。
（二）本件第一審判決書正本業於110年11月15日送達至上址，
      因未獲會晤再抗告人，而將之交與林庭妤，有第一審法院
      送達證書可參（見第一審法院110年度訴字第774號卷第17
      3頁）。林庭妤為再抗告人之同居人，且再抗告人於送達
      當時並未因案在監所，有臺灣高等法院在監在押全國紀錄
      表可參（見第一審法院111年度聲字第317號卷【下稱第一
      審聲字卷】第19頁），縱林庭妤在簽名後註記「房東」2
      字，並由送達人或林庭妤在其上勾選「受僱人」，亦不妨
      礙林庭妤實際上為再抗告人之「同居人」，而已發生合法
      送達效力之認定。參諸上開規定，足認再抗告人之上訴期
      間應自判決書正本送達後之翌日即110年11月16日起算。
      又再抗告人之住所地係在花蓮縣○○市，依法院訴訟當事人
      在途期間標準第3條第1款第1目之規定，其在途期間為5日
      （即臺灣臺南地方法院區域之在途期間2日，加計再抗告
      人居住地臺灣花蓮地方法院管轄區域內之在途期間3日）
      ，依此計算，其上訴期間之末日為110年12月10日（星期
      五）。乃再抗告人竟遲至111年2月7日始經由花蓮看守所
      長官向第一審法院提出「刑事回復原狀及上訴理由補充聲
      請狀」，有花蓮看守所收容人書狀核轉章戳註記之收件日
      期可稽（見第一審聲字卷第5頁）。原審因認再抗告人之
      上訴確已逾法定期間，且遲誤上訴期間並無非因過失之情
      ，因而裁定駁回其抗告。經核於法並無違誤。再抗告意旨
      猶執林庭妤為再抗告人之房東，而非同居人之陳詞，並主
      張第一審判決書正本未合法送達，進而指摘原裁定有所違
      誤云云，與卷內證據資料不相適合，顯非依據卷內訴訟資
      料所為之具體指摘。其再抗告為無理由，應予駁回。
據上論結，應依刑事訴訟法第412條，裁定如主文。
中　　華　　民　　國　　111 　年　　11　　月　　3 　　日
                  刑事第二庭審判長法　官  林  勤  純
                                  法　官  王  梅  英
                                  法　官  蔡  新  毅
                                  法　官  黃  斯  偉
　　　　　　　　　　　　　　　　　法　官  吳  秋  宏
本件正本證明與原本無異
                                  書記官
中　　華　　民　　國　　111 　年　　11　　月　　9 　　日